臺灣板橋地方法院民事判決　　　　　　　　　　　　九十三年度簡上字第一六三號
　　上　訴　人　乙○○
　　被上訴人　　甲○○
右當事人間請求侵權行為損害賠償事件，上訴人對於中華民國九十三年三月十一日臺
灣板橋地方法院板橋簡易庭九十三年度板簡字第三○二號第一審判決提起上訴，經本
院於民國九十三年十二月一日言詞辯論終結，判決如左：
    主  文
上訴駁回。
第二審訴訟費用由上訴人負擔。
    事實及理由
一、本件上訴人起訴主張：上訴人與被上訴人完全不相識，且無任何債務關係，但被
    上訴人卻向鈞院聲請九十年度民裁全廉字第一００二八號裁定假扣押上訴人如附
    表所示之房地，幸經鈞院九十一年度訴字第九二三號判決被上訴人敗訴，復經台
    灣高等法院九十一年度上字第九三九號判決駁回被上訴人之上訴，至此判決確定
    ，上訴人據此得以聲請撤銷假扣押，但上訴人業已蒙受重大之損害，只得向被上
    訴人請求損害賠償。被上訴人在根本無理由之下，恃其財力提供擔保以代釋明，
    顯然符合侵權行為「故意」侵害他人。上訴人本要出售房屋，但經被上訴人假扣
    押，致不能脫手，而今經濟蕭條，房價直直落，為全民所共同感受，應該不待舉
    證可立知，以被上訴人估本人房價為新台幣（下同）八百五十萬元，跌一成則損
    失八十五萬元，若當時售出利息以八百五十萬元乘年利率百分之二，則二年損失
    三十七萬元。上訴人之母年事已高，受此莫須有之假扣押，精神及身體都受到極
    大打擊，多次進出醫院，可想而知受損害有多嚴重。是被上訴人故意侵害上訴人
    之權利，致上訴人損失著超出五十萬元數倍，惟被上訴人僅提供擔保五十萬元，
    故僅請求非財產上損害三十七萬元及房屋不能出售之損失十三萬元合計五十萬元
    之損害賠償。為此，依民法第一百八十四條第一項前段之規定，請求被上訴人給
    付五十萬元，及自起訴狀繕本送達翌日起至清償日止，按年息百分之五計算之利
    息。原審為上訴人敗訴之判決，上訴人不服提起上訴，並聲明：(一)原判決廢棄。
    (二)被上訴人應給付上訴人五十萬元，及自起訴狀繕本送達翌日起至清償日止，按
    年息百分之五計算之利息。
二、被上訴人則以：
    (一)上訴人之兄虞旭初於八十九年間與訴外人王光達經其共同友人蘇世鈞介紹認識
      後，合組台灣綠維他有限公司準備進口螺旋藻，嗣由虞旭初以股東身分連帶保
      證借款以代增資，並提
      其母親虞蕭玉美回國後找出權狀立即辦理抵押權設定，先於九十年八月二十二
      日簽定抵押設定協議書，以其名下自用之如附表所示之系爭房地向被上訴人借
      款，翌日被上訴人赴系爭房地對保、看屋，按其樓下對講機時，先由虞蕭玉美
      接聽，再轉由上訴人應答，但不准上樓，而叫虞旭初下樓對保。嗣被上訴人發
      覺虞蕭美玉根本未出國，乃於九十年九月二十五日下午聲請假扣押，惟上訴人
      於同日下午即補開一百萬元台支本票，加上原擬供擔保假扣押自宅而提存之一
      百四十萬元台支，改以二百四十五萬元虛訂價金脫產移轉系爭房地至上訴人名
      下，此與虞旭初於抵押設定協議書上所稱之八百五十萬元價值相差數倍，明顯
      以非法即不對價手段，騙得中和地政事務所及法院之公務人員，以明知為不實
      之事項，而使公務員登載於職務上所掌之公文書，足以生損害於公眾或他人，
      致被上訴人就此協議受有保證及設定之權益遭侵害之訴求，被法院駁回。虞旭
      初脫產後，被上訴人只好再提存五十萬元聲請對上訴人所有系爭房地為假扣押
      ，九十一年三月起訴後，上訴人又故意隱瞞虞旭初贈與系爭房地及其以登廣告
      出售系爭房地之事實，公然在法庭上騙稱係為結婚而以二百四十五萬元購買系
      爭房地，致法院採信上訴人為結婚合法對價購屋而駁回被上訴人之訴求。其後
      上訴人更以其登廣告原擬出售系爭房地之事以八百五十萬元作為系爭房地之價
      值訴求三十七萬元之利息損失自曝謊言。
    (二)假扣押係法定保全程序，只要提存即可撤封，與上訴人售宅無礙。虞旭初脫產
      給上訴人後，上訴人再登廣告擬售屋，證明上訴人非為結婚合法對價購屋，而
      係知情惡意以毀損債權及不對價手段非法侵權脫產，幸經及時執行假扣押保住
      債權。今上訴人主張登廣告出售房屋可賣八百五十萬元，則法院採信上訴人為
      結婚而以二百四十五萬元合法對價購屋，上訴人不當得利逾六百萬元，並無損
      失等語，資為抗辯。原審為上訴人敗訴之判決，上訴人不服提起上訴，被上訴
    人並聲明：請求駁回上訴。
三、兩造於本院九十三年十月八日準備程序期日協議不爭執之事實為：
    (一)被上訴人前以上訴人之兄虞旭初與其間有涉及金錢詐欺之糾紛，並虞旭初同意
      以系爭房地設定抵押以為擔保，嗣虞旭初又將系爭房地於九十年九月二十五日
      以買賣為原因移轉所有權登記予上訴人為由，於九十年十二月十二日向本院聲
      請對上訴人之財產為假扣押，經本院以九十年度裁全字第一○○二八號民事裁
      定准供擔保得為假扣押，被上訴人於供擔保後即聲請本院以九十年度執全字第
      四六九二號執行程序對上訴人所有之系爭房地查封在案。
    (二)被上訴人嗣對上訴人及虞旭初起訴請求回復原狀及履行契約，經本院及臺灣高
      等法院判決駁回被上訴人之訴確定。
    (三)被上訴人於九十三年一月八日又以虞旭初將系爭房地過戶予上訴人，係毀損其
      債權為由聲請本院以九十三年裁全字第一三五號民事裁定准供擔保後得對上訴
      人及虞士毅之財產為假扣押，經被上訴人供擔保後請求對系爭房地再為假扣押
      ，經本院以九十三年度執全字第二六三號受理，因執行標的物同一，則併入本
      院上開九十年度執全字第四六九二號執行程序中。
    (四)被上訴人於九十三年二月六日具狀撤回本院九十年執全四六九二號執行程序之
      聲請。但因本院上開九十三年度執全字地二六三號併案執行，系爭房地未經啟
      封。
四、本件經依民事訴訟法第四百三十六條之一第三項準用同法第四百六十三條再準用
    同法第二百七十條之一第一項第三款規定，整理並協議簡化爭點後，兩造同意就
    該協議簡化後之爭點為言詞辯論，依同法第二百七十條之一第三項之規定，本院
    僅須就兩造協議簡化之爭點為審究。本件兩造於本院九十三年十月八日準備程序
    期日協議簡化之爭點為：
    (一)被上訴人上開查封系爭房地之行為，是否有故意或過失不法侵害上訴人權利之
      情事？
    (二)如有，上訴人所為損害賠償之項目即房屋不能出售之損失及精神慰撫金並其金
      額是否正當、有據？
五、關於「(一)被上訴人上開查封系爭房地之行為，是否有故意或過失不法侵害上訴人
    權利之情事？」爭點部分：
    (一)按債權人就金錢請求欲保全強制執行者，固得聲請假扣押，但債權人聲請執行
      假扣押，是否應負侵權行為之責任，應以假扣押之本案訴訟判決確定之結果以
      為斷；蓋本案判決如債權人勝訴確定，則其以假扣押保全強制執行之債權，即
      得受清償，自無侵權行為之可言；必債權人敗訴判決確定且須有故意或過失，
      始負侵權行為之責任，債務人方有損害賠償之請求權。最高法院七十八年度台
      再字第三五號判決意旨可資參照。
    (二)次按，上訴人之兄虞旭初與被上訴人於九十年八月二十七日有簽立房地抵押設
      定協議書，記載「虞旭初房地坐落永和市○○路四六巷五○號十五樓，含車位
      ‧‧該房地經協商抵押給甲○○先生，設定額度為肆佰萬元正，房地所有權狀
      正本最慢於民國九十年九月三十日前交給甲○○先生。因本公司急於提貨以便
      儘快開張業務，特請甲○○先生犧牲外匯定存利息及解約匯差，設法提前交付
      提貨款，另於接到房地所有權狀正本時交付房租票款、辦妥抵押權設定後再付
      餘款。付款時由本公司開出九月底之支票由虞旭初轉甲○○先生交給總監於九
      月底湊齊轉換一年期支票。」等語乙情，為兩造所不爭執，並有該房地抵押設
      定協議書隻影本一份在卷可稽。據此，被上訴人與虞旭初確有(1)被上訴人應設
      法提前交付提貨款予訴外人台灣綠維他有限公司；(2)虞旭初最慢應於九十年九
      月三十日前將房地所有權狀正本交給被上訴人；(3)被上訴人應於接到房地所有
      權狀正本時交付房租票款，辦妥抵押權設定後被上訴人再付餘款；(4)被上訴人
      每次付款時，台灣綠維他有限公司即應開出九月底之支票由虞旭初轉被上訴人
      交給總監，並於九月底湊齊總數轉換一年期支票之約定，即堪認定。
    (三)又查，本件台灣綠維他有限公司確曾於前揭系爭房地抵押設定協議書訂定後，
      簽發票面金額一百五十萬元之支票經虞旭初背書後交被上訴人，上開支票屆期
      經提示付款遭退票；而虞旭初未於約定期日（即九十年九月三十日）交付權狀
      正本予被上訴人，旋於九十年十月十一日辦畢移轉系爭房地所有權予其妹即上
      訴人各情，亦為兩造所不爭執。而被上訴人確曾依系爭協議書交付台灣綠維他
      有限公司提貨款乙節，業據提出台灣綠維他有限公司載明被上訴人付款數額並
      寄交予被上訴人之台北逸仙郵局八十支局第三九三四號存證信函、收付計算確
      認書、電匯證實書、匯款單附於本院九十一年度訴字第九二三號請求給付分期
      買賣價金事件卷第一○二頁、一五○頁、一五一頁為證。從而，被上訴人以伊
      確曾交付台灣綠維他有限公司提貨款，虞旭初依系爭協議書本應辦理抵押權設
      定登記予伊，竟捨此不為，將系爭房地移轉登記予上訴人，而經虞旭初背書之
      支票亦遭退票，則為確保虞旭初依系爭協議書辦理協議抵押權設定登記及伊所
      交付台灣綠為他有限公司之提貨款能獲清償，乃對虞旭初之財產於其所主張已
      交付台灣綠維他有限公司提貨款（亦即系爭票面金額）一百五十萬元之範圍內
      聲請假扣押裁定，並起訴請求確認虞旭初與上訴人間買賣關係不存在，上訴人
      應塗銷系爭不動產之移轉登記回復原狀、虞旭初應設定四百萬元之抵押權登記
      予被上訴人，即有所本。
    (四)再查，本件上訴人及虞旭初均明知依前揭房地抵押設定協議書之約定，虞旭初
      應於九十年九月三十日將所有權狀正本交付被上訴人，竟於期日屆至前數日（
      即九十年九月二十五日）向地政機關遞件辦理系房地所有權移轉予上訴人之登
      記，故不依約履行乙事，為本院九十一年度訴字第九二三號民事判決明白審認
      ，有判決書之影本一份附於原審卷第十至十八頁可憑。而台灣綠維他有限公司
      簽發、經虞旭初背書用以清償提貨款之支票經提示付款遭退票乙節，已如前述
      ，是被上訴人質疑虞旭初及上訴人共同通謀脫產，致其債權無法受確實之擔保
      ，亦非無據。被上訴人因有關投資台灣綠維他有限公司投資款無法受償，又因
      房地抵押設定協議、票款（提貨款）清償事宜之民事糾紛，聲請對上訴人之財
      產為假扣押、並提起民事訴訟，均係循法定程序所為之救濟，至上開假扣押請
      求之本案民事訴訟，其後或因舉證不足、不符法定構成要件、給付不能、無相
      當因果關係等原因，致受敗訴之判決（原審卷第十至二十三頁之本院九十一年
      度訴字第九二三號民事判決、臺灣高等法院九十一年度上字第九三九號民事判
      決參照），惟被上訴人就此所為，既屬權利之正當行使，要難謂之係屬故意或
      過失不法侵害原告權利之行為。
    (五)綜上，被上訴人就上開假扣押所保全之請求之本案訴訟雖獲敗訴判決確定，但
      虞旭初及上訴人均明知依前揭房地抵押設定協議書之約定，虞旭初應於九十年
      九月三十日將所有權狀正本交付被上訴人，竟於期日屆至前數日（即九十年九
      月二十五日）向地政機關遞件辦理系爭房地所有權移轉予上訴人之登記，故不
      依約履行，則被上訴人乃對上訴人之財產為假扣押，即屬權利之正當行使，並
      無故意或過失不法侵害權利之可言，揆諸首揭說明，被上訴人應不負損害賠償
      責任。從而，上訴人依民法第一百八十四條第一項前段之規定，請求被上訴人
      為損害賠償，即屬無據。又上訴人之請求既無理由，則兩造其餘關於「(二)上訴
      人所為損害賠償之項目即房屋不能出售之損失及精神慰撫金並其金額是否正當
      、有據？」之爭點，即無審究之必要，附此敘明。
六、綜上所述，被上訴人對上訴人之財產為假扣押，既屬權利之正當行使，並無故意
    或過失不法侵害上訴人之權利，被上訴人自不負損害賠償責任。從而，上訴人依
    民法第一百八十四條第一項前段之規定，請求被上訴人為損害賠償，即無理由，
    不應准許。原審為上訴人敗訴之判決，並無不合。上訴意旨指摘原判決不當，求
    予廢棄改判，為無理由，應予駁回。
七、本案事證已臻明確，兩造其餘主張陳述及所提之證據，經審究後認無礙勝負之判
    斷，爰不一一論列，附此敘明。
八、據上論結，本件上訴為無理由，依民事訴訟法第四百三十六條之一第三項、第四
    百四十九條第一項、第七十八條，判決如主文。
中　　　華　　　民　　　國　　九十三　　年　　 十二 　　月　　 十五 　　日
                                臺灣板橋地方法院民事第三庭
                                    審判長法  官  陳映如
                                          法  官  許月珍
                                          法  官  陳麗玲
右正本證明與原本無異
不得上訴
中　　　華　　　民　　　國　　九十三　　年　　 十二 　　月　　 十五 　　日
                                    書記官  顧嘉文
